【裁判字號】    94,訴,185
【裁判日期】    950306
【裁判案由】    侵權行為損害賠償
【裁判全文】
臺灣花蓮地方法院民事判決            94度訴字第185號
    原      告  甲○○
    被      告  乙○○
上列當事人間請求侵權行為損害賠償事件，本院於民國95年2月
20日言詞辯論終結，判決如下：
    主    文
原告之訴及假執行之聲請均駁回。
訴訟費用由原告負擔。
    事實及理由
一、按訴狀送達後，原告不得將原訴變更或追加他訴，但擴張或
    減縮應受判決事項之聲明者，不在此限，民事訴訟法第255
    條第1項第3款定有明文。原告起訴時之聲明為「被告應給付
    原告新台幣（下同）64萬元及自起訴狀送達日起至清償日止
    ，按年息百分之六計算之利息」，嗣因原告撤回訴之一部（
    即依據侵權行為損害賠償請求權，請求50萬元之部分），並
    就14萬元之損害賠償請求部分，更正訴之聲明為「被告應給
    付原告14萬元及自起訴狀繕本送達翌日起至清償日止，按年
    息百分之五計算之利息」，為減縮應受判決事項之聲明，依
    上開規定，應予准許。
二、原告主張：
  (一)緣被告執有原告所簽發，發票日為民國90年6月4日，到期日
    同年月6日，票據號碼112746號，面額新台幣（下同）14萬
    元本票乙紙，經鈞院90年度票字第516號裁定准予強制執行
    ，嗣於鈞院91年度執字第6366號民事強制執行中，原告不服
    ，提起91年度花簡字第428號確認本票債權不存在之訴，惟
    經91年度花簡字第428號確定判決認定14萬元本票債務存在
    ，被告並聲請以92年度執字第4528號民事強制執行，原告另
    提起92年度花簡字第331號執行異議之訴，並聲請供擔保請
    准停止92年度執字第4528號民事執行程序，經鈞院92年度聲
    字第159號裁定准許後，原告以92年度存字第408號，提存14
    萬元停止執行在案，嗣鈞院以92年度執字第4528號清償票款
    民事執行事件核發執行命令，准許被告收取債權14萬元，被
    告即於94年3月間，向鈞院提存所聲請領取提存物（94年度
    取字第52號），經鈞院准其取回後，該14萬元本票債務應該
    已經消滅。
  (二)詎被告明知該14萬元本票債務已經因其取回提存物，受領清
    償而消滅，竟於鈞院另案94年度花簡字第132號案件於94年7
    月27日言詞辯論時，謊稱該14萬元本票債權仍存在，被告之
    行為，故意侵害原告之權利，故依民法第184條第1項前段之
    規定，請求原告賠償14萬元之損害。
  (三)並聲明：被告應給付原告14萬元及自起訴狀繕本送達翌日起
    至清償日止，按年息百分之五計算之利息。訴訟費用由被告
    負擔。請准依職權宣告假執行。
三、被告則以：
  (一)94年7月27日於94年度花簡字第132號損害賠償事件言詞辯論
    時開庭時，我所陳鈞院90年度票字第516號民事裁定其中14
    萬元本票債權仍然存在等語，是以為14萬元本票債權存在，
    我才能合法地領回那筆提存金，否認有侵權行為等語置辯。
  (二)並聲明：駁回原告之訴。訴訟費用由原告負擔。如受不利判
    決願供擔保請准宣告免假執行。
四、原告主張系爭14萬元本票債務，業於94年3月2日經本院准許
    被告領取，被告於94年7月27日在本院94年度花簡第132號言
    詞辯論時為上開陳述乙節，為被告所不爭執，且經本院調閱
    94年度花簡字第132號、92年度存字第408號、94年度取字第
    52號卷宗核閱無訛，堪認被告對原告享有之14萬元本票債權
    ，的確已於94年3月經被告領取提存金14萬元後，因受清償
    而消滅。
五、兩造同意本件之爭點在於，被告於94年7月27日在本院94年
    度花簡第132號言詞辯論時所為之上開陳述，是否構成侵權
    行為？又是否對原告造成任何損害？按因故意或過失，不法
    侵害他人之權利者，負損害賠償責任，民法第184條第1項前
    段定有明文。然查：
  (一)94年7月27日本院94年度花簡字第132號案件言詞辯論時，法
    官問：對於本院91年執字第6366號卷宗有何意見？（提示並
    告以要旨）原告訴代答：82萬元的本票原來是作為購屋款的
    一部份，在簽鈞院卷第8頁買賣契約書時，我尚未發現被告
    的欺騙行為，簽約後被告聲請強制執行，我們才發現被告去
    向民間貸款，未依約向銀行貸款，所以原告拒付價款等語。
    被告答：鈞院90年票字第516號民事裁定其中14萬元本票債
    權仍然存在等語，經本院職權調閱卷宗核對無訛，且為兩造
    所不爭執，足認被告上開回答，係針對法官提示之91年度執
    字第6366號民事執行卷宗之執行名義（90年度票字第516號
    裁定）內之14萬元本票債權是否存在，而非指該債權在94年
    7月27日仍然存在。且該14萬元債權存在之事實，業據本院
    91年度花簡字第428號確認本票債權不存在之訴認定無訛，
    被告所言並無不實之處，尚難認為被告針對91年度執字第63
    66號民事執行卷宗而為上開陳述，構成故意或過失侵害原告
    權利之行為。
  (二)再查：94年度花簡字第132號侵權行為損害賠償案件審理之
    範圍，係原告主張被告捏造50萬元之債權，以90年度票字第
    516號本票強制執行之裁定，查封原告之財產，對原告造成
    186,630元之損害，與系爭14萬元本票債權無涉，有該判決
    一份在卷可稽，且原判決理由欄中提及系爭14萬元本票債權
    存在之理由，亦係依據91年度花簡字第428號確定判決之認
    定，並非基於被告上開陳述，原判決並未據被告之陳述，對
    原告為何不利之認定，本件原告並未舉證證明其有何權利受
    損之事實，且縱認為原告權利受損，亦無法認為與被告上開
    陳述有因果關係，是原告請求尚嫌無據。
六、綜上，原告依據民法第184條第1項前段之侵權行為法律關係
    ，請求被告賠償14萬元及上開法定利息，並無理由，應予駁
    回。原告之訴既經駁回，假執行之聲請亦失所附麗，併予駁
    回。
結論：本件原告之訴為無理由，依民事訴訟法第78條，判決如主
文。
中    華    民    國    95    年    3     月    6     日
                  民事庭法官   蕭一弘
上為正本係照原本作成。
如對本判決上訴，須於判決送達後廿日內向本院提出上訴狀。
中    華    民    國    95    年    3     月    6     日
                  法院書記官   詹益盛


司法院資訊處製作；財團法人民間司法改革基金會備份。
